【裁判字號】    88,婚,792
【裁判日期】    890128
【裁判案由】    離婚
【裁判全文】
台灣板橋地方法院民事判決  八十八年度婚字第七九二號
    原      告  乙○○
    訴訟代理人  孫冬生律師
                            送達代收人  孫冬生律師
    被      告  甲○○      住台北縣泰山鄉○○○路八號之七
右當事人間離婚事件，本院判決如左：
    主    文
原告之訴駁回。
訴訟費用由原告負擔。
    事    實
甲、原告方面：
壹、聲明：求為判決
    （一）准原告與被告離婚。
    （二）訴訟費用由被告負擔。
貳、陳述：
    （一）兩造於民國六十八年結婚，並育有三子，初尚相安，惟因被告性情粗暴，
      偶因細故，即對原告辱罵或毆打，此有兩造之子周君達、周佩璇可證。又被告
      經營德民企業有限公司，遇有資金周轉不靈，則要原告向娘家人借錢支應，如
      有不遂即對原告拳打腳踢，原告初尚忍耐，其後因無法忍受，終於八十二年分
      居。但因二造仍在德民企業有限公司工作，被告在公司中有時仍對原告施暴。
      八十七年十一月三日下午，在公司辦公室中，偶因言語衝突，被告即對原告拳
      打腳踢，致原告右受有眼瘀血，左右手皮下血腫之傷害，有台灣高等法院刑事
      判決在卷可憑。被告所為，已達不堪同居虐待之程度，爰依民法第一千零五十
      二條第一項第三款訴請判決離婚。
    （二）被告於八十七年十一月三日係因原告向其催討前積欠原告娘家之借款，非
      因原告有通姦情事，而毆打原告。事實上，原告前即多次毆打被告，原告與訴
      外人王金和通姦係八十七年十一月三日受毆後始發生。
參、證據：提出本院八十八年度易字第三四五號刑事判決、本臺灣高等法院八十八年
    度上易字第一七三七號刑事判決、最高法院函之影本各一份、收據影本二紙、支
    票之影本六紙、本票之影本三紙、戶籍謄本一份為證，並聲請訊問證人周佩璇、
    周君達。
乙、被告方面：
壹、聲明：如主文所示。
貳、陳述：緣原告與訴外人王金和通姦，被告於八十七年九月間著手調查發現屬實後
    ，原告即唆使王金和前來毆打被告，被告始於八十七年十一月四日與原告發生口
    角後，動手毆打原告，婚姻破綻之發生係可歸責於原告，故縱須訴請裁判離婚，
    亦應由被告提出，原告無何權利訴請離婚。
參、證據：提出本院民事庭通知書、臺灣板橋地方法院檢察署檢察官八十七年度偵字
    第二六六○二號起訴書、本院八十八年度訴字第一二六六號民事判決、八十八年
    度易字第三四五號刑事判決、臺灣高等法院八十八年度上易字第一七三七號刑事
    判決、最高法院檢察署函之影本各一份、土地、建物登記簿謄本之影本一份為證
    。
    理    由
一、原告起訴主張二造於六十八年間結婚，並育有三子，現婚姻關係仍存續中，復於
    八十七年十一月初遭被告毆打成傷一次之事實，業據提出戶籍謄本一份、本院八
    十八年度易字第三四五號刑事判決、臺灣高等法院八十八年度上易字第一七三七
    號刑事判決、最高法院檢察署函之影本各一份為證，且為被告所不爭執，堪信為
    真實。
二、雖原告陳稱係於八十七年十一月三日即遭被告毆打，嗣始與訴外人王金和通姦云
    云，惟原告係基於概括之犯意，自八十七年十一月三日起至同年月二十八日止，
    與王金和通姦，並被告於同年十一月三日遭王金和毆打後，於翌日（即同年月四
    日）與原告再生口角時，一時忿激，始動手毆打原告之事實，為本院八十八年度
    易字第五八四號刑事判決、臺灣高等法院八十八年度上易字第一七三七號刑事確
    定判決所審認明確，足認被告係於發現原告與王金和通姦，且遭王金和毆打成傷
    後，始於八十七年十一月四日動手毆傷原告，乃原告主張係於其與王金和通姦前
    之八十七年十一月三日即遭被告毆打之情，不足採取。
三、按民法第一千零五十二條第一項第三款所謂不堪同居之虐待，係指以身體上或精
    神上不可忍受之痛苦，致不堪繼續同居者而言，此並應斟酌當事人之地位、教育
    程度及其他情事定之。又夫妻之一方受他方不堪同居之虐待，固得請求離婚，惟
    因一方之行為不檢而他方一時忿激，致有過當之行為，不得即謂為不堪同居之虐
    待，最高法院二十三年上字第六七八號、三十二年上字第一九０六號、二十三年
    上字第四五五四號著有判例可資參照。查被告因原告與訴外人王金和通姦，復於
    八十七年十一月三日遭王金和毆打成傷，致身心受創，於同年十一月四日與原告
    發生口角時，因感忿恨難耐，始動手毆傷原告之情，業為臺灣高等法院八十八年
    度上易字第一七三七號刑事確定判決所明白審認，並已認定如上，按其情形，被
    告之行為雖有不當，但於動手毆打原告之際，係基於一時之忿激，非有虐待原告
    之主觀意思，依上開判例意旨，即難認為係不堪同居之虐待。原告就此雖另主張
    除八十七年十一月四日外，尚有自婚後即時遭被告因細故辱罵毆打之情，並舉證
    人周君達為證。
    惟兩造自八十二年間即已分居，迄今已長達六、七年之久之事實，為原告所是認
    ，而本院依原告聲請訊問證人即兩造之子周君達，其僅證稱「小時候住三重的時
    候我有看父母親吵架及互毆」等語，姑不論證人對兩造毆吵原因為何，並不知悉
    ，且由證人周君達證述兩造係「互毆」之情以觀，已不足證明被告主觀上有虐待
    原告之惡意，即證人之證述亦僅限於其幼年時之記憶，並未證稱原告於分居期間
    仍有客觀上慣行毆打原告之行為，參以另一證人即兩造之女周佩璇到場亦僅證稱
    其父母感情並不好，亦未證述其母有自何時遭其父毆打，且於兩造分居之六、七
    年間仍有見過原告遭被告毆打之事實，亦有筆錄在卷可考，益證被告除有上開八
    十七年十一月四日毆打原告之事實外，並無原告所指不堪同居虐待之毆打事實，
    是原告主張不堪同居之虐待云云，洵難採信。
四、按夫妻之一方受他方不堪同居之虐待，固得請求離婚，惟請求離婚之原告對於此
    項虐待事實，除依法律規定無庸舉證外，應負舉證之責任，最高法院三十七年上
    字第六八八二號著有判例可資參照。本件原告就受有被告不堪同居虐待情事，既
    無法舉證以為完足之證明，所為主張即無可採，其離婚之訴顯無理由，應予駁回
    。
據上論結：本件原告之訴為無理由，依民事訴訟法第七十八條，判決如主文。
中      華      民      國    八十九    年       一     月  二十八    日
                                          臺灣板橋地方法院家事法庭
~B法  官  吳從周
右為正本係照原本作成
如不服本判決應於送達後廿日內向本院提出上訴狀。
中      華      民      國    八十九    年      二    月    十        日
~B書記官  許清琳


司法院資訊處製作；財團法人民間司法改革基金會備份。
